臺灣桃園地方法院民事判決
110年度簡上字第1號
上  訴  人  富邦產物保險股份有限公司

法定代理人  賴榮崇  
訴訟代理人  蔡慧珍  

            沈里麟  
被  上訴人  劉纓珊  
上列當事人間請求損害賠償事件，上訴人對於民國109年8月13日
本院中壢簡易庭108年度壢保險簡字第71號第一審判決提起上訴
，本院於民國111年7月14日言詞辯論終結，判決如下： 
    主  文
上訴駁回。
第二審訴訟費用由上訴人負擔。
    理  由
壹、程序方面：
    上訴人之法定代理人於本院審理中由陳伯燿變更為賴榮崇，
    茲由賴榮崇檢附最新公司變更登記表具狀聲明承受訴訟（簡
    上卷二第87至96頁），合先說明。
貳、實體方面：
一、上訴人起訴主張：被上訴人於民國104年2月17日上午10時20
    分許，無照騎乘車號000-000號普通重型機車，行經桃園市○
    ○區○○街00號對面，因駕駛不慎與訴外人廖羽惠發生擦撞（
    下稱系爭事故），致廖羽惠受有雙手、雙大腿、右小腿、頸
    部挫傷、右臂神經叢病變、右側頸椎神經根病變、右肩右膝
    挫傷等傷害，據此，上訴人已賠付廖羽惠新臺幣（下同）15
    6,630元，爰依侵權行為、強制汽車責任保險法第29條第1項
    第5款之規定，於賠付後，代位向被上訴人請求上開已給付
    之金額等語。並於原審聲明：被上訴人應給付原告156,630
    元，及自109年7月2日至清償日止，按年息5%計算之利息；
    願供擔保，請准宣告假執行。
二、被上訴人則以：廖羽惠與被上訴人已經和解而拋棄系爭事故
    之損害賠償請求權，上訴人應無可代位之權利，系爭事故係
    發生於104年2月17日，上訴人請求權已經罹於時效。廖羽惠
    迄今持續就醫且次數已達百次，已逾越必要性。且廖羽惠上
    開傷害應屬舊傷，廖羽惠前於103年就曾發生別件車禍，系
    爭事故時間為104年，當時兩車均未倒地，廖羽惠不可能受
    這麼重的傷，上訴人應舉證上開傷勢係由被上訴人所致等語
    置辯。並於原審聲明：上訴人之訴駁回；如受不利判決願供
    擔保准免假執行。
三、原審為上訴人部分勝訴之判決，判命被上訴人給付1,980元
    ，及自109年7月2日起至清償日止，按年息5%計算之利息，
    駁回其餘請求，被上訴人就其敗訴部分未聲明不服已確定，
    上訴人就其敗訴部分提起上訴，並聲明：原判決不利於上訴
    人部分廢棄。上開廢棄部分，被上訴人應再給付154,650元
    ，及自109年7月2日起至清償日止，按年息5%計算之利息。
    被上訴人則聲明：上訴駁回。
四、本院之判斷：
  ㈠被上訴人應負侵權行為責任。
    1.按因故意或過失，不法侵害他人之權利者，負損害賠償責
      任；汽車、機車或其他非依軌道行駛之動力車輛，在使用
      中加損害於他人者，駕駛人應賠償因此所受之損害，民法
      第184條第1項前段、第191條之2本文分別定有明文。次按
      「汽車在未劃設慢車道之雙向二車道行駛時，應依下列規
      定：一、均應在遵行車道內行駛。二、在劃有分向限制線
      之路段，不得駛入來車之車道內。」道路交通安全規則第
      97條第1項第1、2款訂有明文。
    2.經查，被上訴人於警詢時稱，我由楊梅區大平郵局沿大平
      街逆向行駛，至大平街24號對面與從大平街24號對面巷弄
      出來的重機車發生擦撞，我沒有駕照等語（原審卷一第43
      頁反面、44頁反面）；廖羽惠亦證稱，待我轉到大平街時
      ，就有一個阿婆穿紫色衣服逆向撞我等語（原審卷一第46
      頁），足認被上訴人有逆向行駛之過失，致發生系爭事故
      ，應負全部過失責任，桃園市政府車輛行車事故鑑定委員
      會鑑定意見書亦同此見解（原審卷一第76至77頁反面），
      併此敘明。
  ㈡上訴人得請求之金額若干？
    1.按被保險人未領有駕駛執照駕車，違反道路交通管理處罰
      條例第21條第1項第1款規定，致被保險汽車發生汽車交通
      事故者，保險人仍應依本法規定負保險給付之責。但得在
      給付金額範圍內，代位行使請求權人對被保險人之請求權
      ，強制汽車責任保險法第29條第1項第5款定有明文。
    2.前開保險人之代位權，乃在代位行使受害人對被保險人之
      損害賠償請求權，故其請求之範圍不得大於廖羽惠原本得
      向被上訴人請求之金額，且不得超過上訴人實際給付廖羽
      惠之金額。上訴人主張其因系爭事故賠付廖羽惠看護費用
      36,000元、交通費用2萬元及醫療費用100,630元，共計15
      6,630元，爰就其請求項目金額審酌如下。
    3.醫療費用：
      ⑴系爭事故於104年2月17日發生，廖羽惠於系爭事故當日
        前往新成骨外科復健科診所就醫，經診斷有「雙手、雙
        大腿、右小腿、頸部挫傷」，支出醫療費用270元，有
        診斷證明書及收據在卷可稽（司促卷第6頁、原審卷一
        第180頁）。廖羽惠另因「挫傷」於104年3月7日至104
        年6月12日前往承曄中醫就診治療，支出醫療費用1,710
        元（190元×9次）亦有診斷證明書及收據附卷為憑（司
        促卷第11頁、原審卷一第302、303頁）。原審認上開就
        診時間與系爭事故發生之時間接近，且傷勢有相當因果
        關係，就上開醫療費用合計1,980元為上訴人勝訴之判
        決，被上訴人並未上訴已告確定，先予敘明。
      ⑵廖羽惠另在天成醫院就診，經診斷為「右側臂神經叢病
        變、右側頸椎神經根病變、右肩挫傷、右膝挫傷」等情
        ，固有天成醫院之診斷證明書在卷可查，然經本院函詢
        天成醫院如附表一所示之天成醫院診斷證明書所載傷勢
        與系爭事故有無關聯，經天成醫院回函略以：「2.廖君
        103年10月2日之診斷書上傷病與103年12月25日有其相
        關性，但103年12月30日與103年10月2日之診斷書上傷
        病，依103年12月30日之病歷記載為99年受傷，故難以
        判定是否有其相關性。3.廖君之附件2至11診斷書（註
        ：即本判決附表一編號1至3、7至13）均為右側臂神經
        叢病變、右肩挫傷持續復健治療所開立之診斷書，故屬
        有其關聯性。4.廖君104年2月17日於新成骨外科復健科
        診所開立之診斷書『雙手、雙大腿、右小腿、頸部挫傷』
        與附件1至11（註：即本判決附表一編號1至3、6至13）
        本院開立之診斷書傷病之關聯性，本院難以判定是否有
        其相關性」等語（簡上卷二第99、101頁）。故依廖羽
        惠於天成醫院就診之疾患觀之，均為舊傷持續治療，難
        認與系爭事故有相當因果關係，從而，上訴人請求被上
        訴人賠償關於廖羽惠在天成醫院就診之醫療費用，均無
        理由。
      ⑶廖羽惠又在恩主公醫院就診，經診斷為「右側臂神經叢
        損傷」乙情，有如附表二所示之恩主公醫院診斷證明書
        在卷可查。然廖羽惠早於103年5月7日即經怡仁綜合醫
        院診斷有「右側臂神經叢受傷」之疾患，有怡仁綜合醫
        院106年2月16日診斷證明書在卷可佐（司促卷第18頁）
        ；及於103年8月29日經天成醫院診斷有「右側臂神經叢
        損傷」之疾患，亦有天成醫院103年12月25日診斷證明
        書在卷足參（原審卷二第29頁），則廖羽惠於系爭事故
        發生前已有「右側臂神經叢受傷」之疾患，其在原醫院
        持續治療，難認與系爭事故有相當因果關係，故上訴人
        請求被上訴人賠償關於廖羽惠在怡仁綜合醫院、恩主公
        醫院就診之醫療費用，均無理由。
      ⑷廖羽惠復在壢新醫院就診，經診斷為「上臂挫傷、膝挫
        傷、右側上臂挫傷，未明示側性膝部挫傷之後續照護、
        雙側臂挫傷之後續照護，雙側膝部挫傷之後續照護」等
        情，有如附表三所示之壢新醫院診斷證明書附卷可考。
        然查，挫傷並非難以發現之傷勢，廖羽惠在壢新醫院第
        一次就診時間為104年4月7日，距離系爭事故發生即104
        年2月17日已1月半有餘，難認壢新醫院診斷之挫傷與系
        爭事故有關。再者，挫傷亦非難以痊癒之傷勢，廖羽惠
        既自104年3月7日至104年6月12日持續在承曄中醫診所
        治療挫傷，應無再於相近之時日重複到各醫院就診之必
        要，故上訴人請求被上訴人賠償關於廖羽惠在壢新醫院
        就診之醫療費用，均無理由。
      ⑸廖羽惠在聯新醫院就診，經診斷為「雙側臂挫傷之後續
        照護，雙側膝部挫傷之後續照護、右側臂神經叢損傷、
        右側肩部挫傷之初期照護、右側膝部挫傷之初期照護」
        等情，有如附表四所示之聯新國際醫院證明書在卷足稽
        。然其就診日期自107年1月1日開始，距離系爭事故之1
        04年又更久遠，且該診斷與壢新醫院、天成醫院相似，
        應認與系爭事故無關，故上訴人請求被上訴人賠償關於
        廖羽惠在聯新醫院就診之醫療費用，均無理由。。
      ⑹末查，廖羽惠自104年2月17日系爭事故發生持續看診到1
        09年3月26日，已逾5 年之久，依系爭事故當日新成骨
        外科復健科診所之診斷結果僅惟四肢、頸部挫傷，且廖
        羽惠當日仍得自行騎乘機車離開（原審卷一第29頁），
        傷勢應屬輕微，實難認定104年後所生之醫療費用與被
        上訴人之侵權行為有何因果關係，自不得因上訴人不察
        而持續給付廖羽惠醫療費用，即認被上訴人有賠償之義
        務。
      ⑺至於上訴人雖聲請本院囑託醫學中心鑑定廖羽惠就診之
        傷勢與系爭事故有無因果關係云云（簡上卷二第3、4頁
        ）。然本院前已囑託林口長庚醫院鑑定（簡上卷一第40
        5、406頁），該醫院回覆略以：「如非實際進行診治並
        知悉病人整體病情及相關病史者，實難逕予臆斷並回覆
        ，建議貴院可函詢實際診治病人之醫療院所始有獲得較
        為客觀且趨近事實判斷結果之可能，本院無法進行本件
        鑑定。」（簡上卷一第433頁）。而嗣本院再囑託廖羽
        惠持續就診之天成醫院鑑定（簡上卷二第23、24頁），
        該醫院已函覆難以判斷是否有相關性等語（簡上卷二第
        99、100頁，同本判決四之㈡之3之⑵所述），故本院認無
        再鑑定之必要。
      ⑻小結：上訴人上訴請求原審准許之1,980元以外之醫療費
        用，為無理由。
    4.看護費用：天成醫院104年12月24日診斷證明書固建議廖
      羽惠於104年2月26日至104年12月24日治療期間應居家看
      護1個月等語（司促卷第8頁），然本院前已認定廖羽惠於
      103年間即有右側臂神經叢病變之疾患，故廖羽惠因上開
      症狀所生之看護費用，與系爭事故無關，上訴人此部分之
      請求難認有據。
    5.交通費用：上訴人主張廖羽惠因系爭事故而受有交通費用
      之損害2萬元，並提出交通費證明書（司促卷第33頁），
      然上開證明書僅係上訴人與廖羽惠自行書寫製作，並無收
      據可佐，難認確有支出交通費用。且廖羽惠因系爭事故所
      受傷害僅為挫傷，其於系爭事故發生後仍可自行騎乘車號
      000-000號普通重型機車離去，有現場照片為證（原審卷
      一第29頁），難認廖羽惠需另行支出交通費用前往就醫之
      必要，故上訴人此部分之請求，亦屬無據。
    6.從而，廖羽惠因系爭事故所生之損害僅為1,980元。
  ㈢被上訴人與廖羽惠和解金額不包含強制險。
    被上訴人雖辯稱其與廖羽惠於105年4月26日以8萬元達成和
    解，並已給付完畢，廖羽惠不得再向其請求，上訴人亦無從
    代位云云。然依上開調解書內容記載「聲請人劉纓珊願給付
    對造人廖羽惠合計新台幣捌萬元整之費用【上述賠償金額包
    含工作損失及精神慰撫金】【上述賠償金額不包含強制險】
    並於調解成立當場給付完畢，不另立據」，故兩造調解之內
    容並不含強制險，有桃園市楊梅區調解委員會調解書在卷可
    憑（原審卷一第71頁），則廖羽惠既未放棄請領強制險之權
    利，自然得請求上訴人給付，而上訴人於給付後，仍得代位
    向被上訴人請求，故被上訴人所辯，並不可採。
  ㈣上訴人之請求權已罹於時效。
    1.按強制汽車責任保險法第29條第2 項固規定「保險人之代
      位權，自保險人為保險給付之日起，2 年間不行使而消滅
      」，惟查其立法理由為「保險人行使代位權，應規定其得
      行使之期間，爰增訂第2 項規定」，顯係就保險人代位權
      之行使期間予以限制，並無使其繼受之請求權消滅時效中
      斷、展延或重新起算之意，且在法理上，既不認為代位權
      係新發生之權利，本無重新起算消滅時效之理。否則，如
      認此項規定可解釋為重新起算消滅時效，甚至可將已消滅
      之請求權復活，則加害人已取得之時效利益，無論經過多
      久，仍可能因保險人隨時為保險給付而喪失，顯然背離消
      滅時效制度之規範目的，嚴重破壞法之安定性，而有違憲
      之虞，自不宜作此解釋。況且，保險人之代位權，其本質
      係承繼第三人對被保險人之求償權，則依任何人不得將大
      於自己所有之權利讓與他人之法理，保險人之代位權，自
      應受第三人對被保險人求償權同一之限制（司法院72年5
      月2日第3期司法業務研究會研討結論參照）。故強制汽車
      責任保險法第29條第2項規定並非延長保險人繼受第三人
      債權之請求權行使期間，其請求權之時效仍受原繼受請求
      權時效之拘束，自不得認為此項規定係容許保險人無視被
      害人之請求權是否罹於時效，而逕以保險給付之日起2年
      間為所繼受債權之請求權行使期間。
    2.因被上訴人於系爭事故發生後離開現場，嗣於104年3月1
      日經警通知到案（原審卷一第43頁），嗣於105年4月26日
      與廖羽惠達成和解（原審卷一第71頁），則廖羽惠至遲於
      105年間已可行使侵權行為損害賠償請求權，且依民法第1
      97條第1項規定，時效為2年，然上訴人遲至108年5月6日
      才聲請本院對被上訴人核發支付命令，已罹於2年侵權行
      為請求權時效，被上訴人以時效抗辯拒絕給付，實為有理
      由。惟原審判准之1,980元，因被上訴人未提起上訴而確
      定，被上訴人仍應給付，附此敘明。
五、綜上所述，上訴人依強制汽車責任保險法29條第1項第5款之
    規定，請求被上訴人應再給付154,650元，及自109年7月2日
    起至清償日止，按年息5%計算之利息，為無理由，不應准許
    。原審駁回上訴人該部分之訴及假執行之聲請，並無不合。
    上訴意旨指摘原判決此部分不當，求予廢棄改判，為無理由
    ，應予駁回。
六、本件事證已臻明確，兩造其餘主張、陳述及所提證據，經審
    酌與本院前揭判斷不生影響，毋庸再予審酌，併此敘明。
七、據上論結，本件上訴為無理由，依民事訴訟法第436條之1第
    3項、第449條第1項、第78條，判決如主文。
中　　華　　民　　國　　111 　年　　7 　　月　　29　　日
                民事第三庭  審判長法　官　周玉羣 
                                  法　官　林靜梅
                                  法　官　吳佩玲
附表一、天成醫院診斷證明書
編號 診斷證明書日期 就診日期（本院僅記載起迄日） 診斷 證據頁數 1 103.10.2 103.8.29至 103.10.2 共11次 肩部挫傷合併肌肉拉傷、大腿挫傷、膝挫傷 *醫囑：「病人因意外傷害車禍於103年8月29日至門診就診…。」 原審卷二第33頁 2 103.12.25 103.8.29至 103.12.25 共20次 右側臂神經叢損傷、右肩挫傷、右膝挫傷 右側尺神炎 原審卷二第34頁 3 103.12.30 99.3.23 右側尺神經受損、右側頸椎第7.8頸椎神經根受損、右肩挫傷、右膝挫傷 *醫囑：「病人於99年3月23日於本院求診診斷同上，陸續本院門診復健治療…。」 原審卷二第35頁 4 104.1.31 103.8.28至 104.1.31 共13次 兩肩挫傷、右側第七第八頸椎及第一胸椎神經根炎 原審卷二第36頁 5 104.3.7 103.8.29至 104.3.7 共28次 右側臂神經叢損傷、右肩挫傷、右膝挫傷、右側尺神炎 原審卷二第37頁 6 104.4.3 104.2.25、 104.4.3 右側臂神經叢病變、右側頸椎神經根病變 司促字卷第7頁 7 104.12.24 104.2.26至 104.12.24 共10次 右側臂神經叢病變、右肩挫傷、右膝挫傷 司促字卷第8頁 8 105.8.27 105.1.28至 105.8.27 共8次 右側臂神經叢病變、右肩挫傷、右膝挫傷 司促字卷第13頁 9 106.2.16 105.9.29至 106.2.16 共6次 右側臂神經叢病變、右肩挫傷、右膝挫傷 司促字卷第17頁 10 107.3.10 106.1.26至 107.3.10 共11次 右側臂神經叢病變、右肩挫傷、右膝挫傷 司促字卷第21頁 11 107.8.25 107.1.18至 107.8.25 共9次 右側臂神經叢損傷、右肩挫傷、右膝挫傷 司促字卷第23頁 12 108.1.17 107.1.18至 108.1.17 共14次 右側臂神經叢損傷、右肩挫傷、右膝挫傷 原審卷一第111頁 13 108.6.29 107.1.18至 108.6.29 共19次 右側臂神經叢損傷、右肩挫傷、右膝挫傷 原審卷一第145頁 14 109.3.19 108.1.17至 109.3.19 共15次 右側臂神經叢損傷、右肩挫傷、右膝挫傷 原審卷二第61頁 

附表二、恩主公醫院診斷證明書
編號 診斷證明書日期 就診日期（本院僅記載起迄日） 診斷 證據頁數 1 104.12.28 104.4.9至 104.12.28 共10次 右側臂神經叢損傷 司促字卷第9頁 2 105.8.31 105.1.25至 105.8.31 共10次 右側臂神經叢損傷 司促字卷第14頁 3 106.2.13 105.10.1至 106.2.13 共6次 右側臂神經叢損傷 司促字卷第16頁 4 107.3.7 106.1.23至107.3.7 共7次 臂神經叢損傷之後遺症、臂神經叢疾患 司促字卷第20頁 5 108.1.18 107.1.17至 108.1.18 共26次 右側臂神經叢損傷 原審卷一第117頁 6 108.7.13 107.1.17至 108.7.13 共43次 右側臂神經叢損傷 原審卷一第151頁 7 109.3.20 108.1.11至 109.3.20 共50次 右側臂神經叢損傷 原審卷二第71頁 

附表三、壢新醫院診斷證明書
編號 診斷證明書日期 就診日期（本院僅記載起迄日） 診斷 證據頁數 1 104.12.29 104.4.7至 104.12.29 共25次 上臂挫傷、膝挫傷 司促字卷第10頁 2  105.8.25 105.1.15至105.8.25 共28次 右側上臂挫傷後之後續照護，未明示側性膝部挫傷之後續照護，肌痛 司促字卷第12頁 3 106.2.13 104年就診 25次、105年就診33次、106年4次（至106.2.13） 右側上臂挫傷後之後續照護，未明示部位原發性骨關節炎，未明示側性膝部挫傷之後續照護 司促字卷第15頁 4 107.9.3 107.3.1至 107.9.3 共18次 右側上臂挫傷，未明示側性膝部挫傷 司促字卷第24頁 5 108.1.21 107.1.1至 108.1.21 共34次 雙側臂挫傷之後續照護，雙側膝部挫傷之後續照護 原審卷一第102頁 

附表四、聯新國際醫院診斷證明書
編號 診斷證明書日期 就診日期（本院僅記載起迄日） 診斷 證據頁數 1 108.7.8 107.1.1至 108.7.8 共53次 雙側臂挫傷之後續照護，雙側膝部挫傷之後續照護 原審卷一第134頁 2 109.3.26 108.1.7至 109.3.26 共38次 右側臂神經叢損傷、右側肩部挫傷之初期照護、右側膝部挫傷之初期照護 原審卷二第51頁 
本判決不得上訴。
正本係照原本作成。
中　　華　　民　　國　　111 　年　　7 　　月　　29　　日
                              書記官　龍明珠